【裁判字號】    95,裁,844
【裁判日期】    950427
【裁判案由】    領取提存物
【裁判全文】
最  高  行  政  法  院  裁  定
                                     95年度裁字第00844號
抗  告  人  甲○○○○
代  表  人  乙○○
上列抗告人因與相對人桃園縣政府間領取提存物事件，抗告人不
服中華民國94年7月21日臺北高等行政法院94年度訴字第1023號
裁定，提起抗告。本院裁定如下︰
    主  文
抗告駁回。
抗告訴訟費用由抗告人負擔。
    理  由
一、按提起撤銷訴訟，須以經過合法訴願為其前提，其未經過訴
    願程序，提起行政訴訟，自非法所許，此觀行政訴訟法第4
    條第1項規定甚明。次按訴願法第56條第1項及第62條規定：
    「訴願應具訴願書，載明左列事項，由訴願人或代理人簽名
    或蓋章：一、訴願人之姓名、出生年月日、住、居所、身分
    證明文件字號。如係法人或其他設有管理人或代表人之團體
    ，其名稱、事務所或營業所及管理人或代表人之姓名、出生
    年月日、住、居所。．．．」「受理訴願機關認為訴願書不
    合法定程序，而其情形可補正者，應通知訴願人於20日內補
    正。」又同法第77條規定：「訴願事件有左列各款情形之一
    者，應為不受理之決定：一、訴願書不合法定程式不能補正
    或經通知補正逾期不補正者。二．．．」。
二、抗告意旨略謂：本件抗告人組織為神明會，相對人民國71年
    1月6日為龍潭高級工業學校用地，徵收抗告人所有土地，將
    補償款提存於臺灣桃園地方法院，受領人載為：「甲○○○
    ○管理人鍾會常、邱漢文」，惟管理人鍾、邱兩人均去世，
    依司法院秘書長83年2月25日（83）秘台廳民三字第00471號
    函復臺北市政府地政處82年12月15日（82）北市地四字第40
    55號函意旨，於神明會管理人死亡後，除應儘速選任管理人
    ，俾依法領取徵收土地之補償費外，遇有無從選任管理人之
    特殊情形者，亦應依不同情況為分別處理。相對人一味拒不
    依上開函釋意旨，准抗告人領取提存物，於法有違。另參照
    司法院秘書長79年5月15日（79）秘台廳一字第01548號函暨
    內政部79年5月24日台（79）內地字第804869號函釋意旨，
    相對人顯故違相關單位見解，未查報前管理人之繼承人或依
    法院選任遺產管理人方式，產生新管理人，卻拒絕為抗告人
    辦理本件提存物之領取，於法有違等語，資以論據。
三、經查，本件抗告人所有桃園縣龍潭鄉○○○段四方林小段17
    8地號等8筆土地，經相對人於70年間公告徵收作為龍潭農工
    職校擴展校地工程用地，因抗告人管理人已死亡而新管理人
    尚未產生，其地價補償及救濟金逾期未領取，相對人乃於71
    年1月6日將地價補償及救濟金提存臺灣桃園地方法院提存所
    ，經臺灣桃園地方法院提存所71年度存字第8號提存書准予
    提存。93年8月30日鍾延庭及乙○○以渠等為抗告人之新任
    管理人向相對人申請領取已提存之系爭土地地價補償費，相
    對人於93年9月2日以府地權字第0930223247號函復鍾延庭及
    乙○○：「．．．三、依所附臺灣桃園地方法院92年12月3
    日桃院丁民存（71）字第8號函，提存物已依法解繳國庫在
    案，無法取回」，抗告人對之不服，提起訴願。經核抗告人
    提起訴願，訴願書內鍾延庭及乙○○自稱為甲○○○○之新
    任管理人，因未檢附相關證明文件以證明渠等確為甲○○○
    ○之新任管理人，訴願受理機關之內政部乃於93年11月29日
    以台內訴字第0930008439號函請抗告人補正新任管理人之證
    明文件。雖抗告人於93年12月20日以訴願書補送甲○○○○
    有關資料，因並無民政機關受理及備查新任管理人之文件，
    自不能認定鍾延庭及乙○○為抗告人之新選任管理人，是抗
    告人以乙○○為代表人提起訴願顯非合法，應不予受理。原
    審審理結果，以抗告人之訴願不合法，則其本件起訴亦不合
    法為由，裁定駁回其在原審之訴，揆諸上開說明，核無違誤
    。抗告意旨，主張實體法上理由，對原審以程序理由駁回其
    訴，未置一詞。綜上所述，抗告人抗告意旨難認有理由，應
    予駁回。
據上論結，本件抗告為無理由，爰依行政訴訟法第104條、民事
訴訟法第95條、第78條，裁定如主文。
中    華    民    國    95    年    4     月    27    日
                  第二庭審判長法  官  廖  政  雄
                              法  官  林  清  祥
                              法  官  鍾  耀  光
                              法  官  姜  仁  脩
                              法  官  胡  國  棟
以  上  正  本  證  明  與  原  本  無  異
中    華    民    國    95    年    4     月    28    日
                              書記官  莊  俊  亨


司法院資訊處製作；財團法人民間司法改革基金會備份。
